【裁判字號】    98,上,135
【裁判日期】    980526
【裁判案由】    損害賠償等
【裁判全文】
臺灣高等法院臺中分院民事判決  98年度上字第135號
上  訴  人  乙○○
被上訴人    甲○○
訴訟代理人  丙○○
上列當事人間請求損害賠償等事件，上訴人對於民國 98年3月10
日臺灣臺中地方法院97年度訴字第2953號第一審判決提起上訴，
本院於民國98年5月12日言詞辯論終結，判決如下：
    主  文
上訴駁回。
第二審訴訟費用由上訴人負擔。
    事實及理由
一、上訴人主張：
  (一)被上訴人為台中縣梨山獅子會第28屆會長，訴外人壬○○即
    上訴人之夫為第27屆會長，訴外人丁○○為第29屆會長，訴
    外人戊○○為第28屆秘書，訴外人辛○○為第29屆常務監事
    ，訴外人庚○○為前會長，訴外人己○○為第28屆財務。
  (二)被上訴人前與壬○○交接時，移交財務清冊計算後，被上訴
    人尚須交付新台幣（下同） 9萬8480元予梨山獅子會。於民
    國（下同） 94年8月8日開會時，被上訴人當場表示先給付1
    萬 8480元，餘款8萬元要交給己○○，壬○○徵詢己○○意
    見後，其表示可以，乃於94年8月9日由壬○○偕同上訴人前
    往被上訴人家中收款1萬8480元。
  (三)嗣95年10月12日丁○○與被上訴人於例行會議交接時，又發
    現財物短少情形，而被上訴人主動於會中聲稱款項已全部交
    接予上訴人。當時上訴人正在訴外人吳永上家中準備會後烤
    肉聯誼，經訴外人廖素環（己○○之妻）告知後，認為事關
    重大，應請被上訴人前來對質，故請丁○○打電話給被上訴
    人，請其到吳永上住處對質，當時有前會長石金籐、吳永上
    、廖素環等人在場，被上訴人仍回答錢全部交予上訴人，之
    後便倉促離開。事後梨山獅子會理監事會議及月例會被上訴
    人均多次無故缺席，直到 96年6月25日上訴人與丁○○、壬
    ○○、辛○○、戊○○及庚○○等人前往己○○住處，並請
    被上訴人前來對質，被上訴人當場竟誣指：「在我的住處交
    付以我個人支票提領10萬元給乙○○，有監視器錄影。」等
    語。惟查，上訴人除於94年8月9日偕同壬○○前往被上訴人
    家中收款 1萬8480元外，從未再向被上訴人收取任何款項，
    上訴人曾於 96年12月7日發函請被上訴人提出其交付上訴人
    款項之證明及監視器錄影，迄今被上訴人仍未向相關獅子會
    成員解釋說明，其空言指摘，又未提出任何憑證，已嚴重毀
    損上訴人名譽，侵害上訴人人格權。按因故意或過失，不法
    侵害他人之權利者，負損害賠償責任。不法侵害他人之身體
    、健康、名譽、自由、信用、隱私、貞操，或不法侵害他人
    人格法益而情節重大者，被害人雖非財產上之損害，亦得請
    求賠償相當之金額。其名譽被侵害者，並得請求回復名譽之
    適當處分，民法第184條第1項、第195條第1項分別定有明文
    。又名譽之侵害非與刑法之誹謗罪相同，名譽為人格之社會
    評價，名譽有無受損害，應以社會上對個人評價是否貶損作
    為判斷之依據，苟其行為足以使他人在社會上之評價受到貶
    損，不論其為故意或過失均可構成侵權行為，且就法律架構
    上，立法者已透過民法第18條、第184條、第195條之規定，
    解決言論自由與人格權、名譽權保護之權利衝突，單純適用
    侵權行為法則，即足以衡平人格權、名譽權及言論自由，則
    不論行為人之行為係出於故意或過失，均應負損害賠償責任
    。本件被上訴人為脫免自己責任，故意向梨山獅子會會長、
    理監事、財務及前會長等人為上開陳述，客觀上將使上訴人
    在一般人社會評價有貶損之意，而足以損害上訴人名譽，為
    此爰依上開法條之規定，請求精神上之損害賠償。求為命被
    上訴人應給付上訴人10萬元，及自起訴狀繕本送達翌日起至
    清償日止，按年息5%計算之利息，並應在蘋果日報、聯合報
    、中國時報、自由時報頭版頭下，刊登如原判決附表所示之
    道歉啟事1日之判決。
二、被上訴人則以：伊沒有說過那些話，交接時20桌之餐費，確
    實應由伊負擔，伊於 94年7月間在伊住處以現金交給上訴人
    ，因為時間久了，伊不記得多少錢，也沒有證據可以證明。
    上屆獅子會還欠伊1萬9000元之酒錢， 94年8月8日財務交接
    時，上訴人說伊還欠酒錢，伊就說伊酒錢已經給了，當時現
    場有誰聽到伊有欠獅子會 8萬多元。本件上訴人是請求損害
    賠償，至於獅子會財物交接之事情，應在獅子會處理等語。
    並聲明：駁回上訴人之訴。
三、原審為上訴人敗訴之判決，上訴人不服，求為判決(一)原判決
    關於駁回上訴人下列第 2項之訴部分廢棄。(二)上廢棄部分，
    被上訴人應在蘋果日報、聯合報、中國時報、自由時報頭版
    頭下，刊登如原判決附表所示之道歉啟事 1日。（原審駁回
    上訴人請求命被上訴人給付10萬元及法定遲延利息部分未上
    訴，已經確定）被上訴人則求為判決駁回上訴。
四、上訴人主張被上訴人於95年10月12日晚上於吳永上住處，向
    在場之丁○○等人表示已將其應繳還梨山獅子會之代墊餐費
    8萬元交予上訴人，及在96年6月25日在己○○住處，向在場
    之丁○○等人誣指在被上訴人住處交付10萬元予上訴人，有
    監視器錄影等之事實，為被上訴人所否認。是本件應審究者
    厥為(一)被上訴人有無於上開時間、地點、向上訴人以外之人
    為上開行為？(二)若被上訴人有為上開行為，是否應負侵權行
    為之損害賠償責任？經查：
  (一)證人癸○○於原審證稱：在吳永上住處有聽被上訴人說已經
    把他的錢全部交給上訴人，但不知道是多少錢等語。證人丁
    ○○於原審證稱: 獅子會交接的餐會是伊付的，包括被上訴
    人應付的20桌，95年10月12日晚上在吳永上住處，伊有聽到
    被上訴人說在他家裡將 8萬元交給上訴人等語。足見，被上
    訴人確有於 95年10月12日晚上在吳永上住處，陳稱伊有將8
    萬元交給上訴人，上訴人此部分之主張應可採信。
  (二)按民法上名譽權之侵害非即與刑法之誹謗罪相同，名譽有無
    受損害，應以社會上對個人評價是否貶損作為判斷之依據，
    苟其行為足以使他人在社會上之評價受到貶損，不論其為故
    意或過失，均可構成侵權行為，其行為不以廣佈於社會為必
    要，僅使第三人知悉其事，亦足當之，最高法院90年台上字
    第 646號判例參照。是在客觀上倘行為人之行為尚不足以貶
    損他人外部人格價值在社會上之評價，亦難認為侵害名譽權
    。本件被上訴人於95年10月12日晚上在吳永上住處，僅陳稱
    伊有將 8萬元交給上訴人，並未為其他任何客觀上足以貶損
    上訴人人格之指摘，上訴人亦未舉證證明其名譽因此受有如
    何之損害，是上訴人主張其名譽受損，請求非財產之損害，
    為無理由，應予駁回。
  (三)至上訴人主張被上訴人於 96年6月25日於己○○住處，稱已
    將10萬元交予上訴人有監視器錄影，認亦有妨害上訴人名譽
    云云。經查，證人庚○○、己○○均證稱沒有聽到被上訴人
    有為上開之陳述等語；證人癸○○、丁○○均證稱沒有去等
    語，雖證人壬○○於原審審理時證稱：有聽到被上訴人說用
    甲存提領10萬元，他家裡有監視器等語，然查證人壬○○係
    上訴人之夫，其所為之證述難免偏頗，且與上開證人所述不
    符，是其所為之證述，不足採信。則上訴人此部分之主張，
    即屬無從證明，其請求侵權行為損害賠償，亦屬無據。
五、綜上，上訴人依據侵權行為之法律關係請求被上訴人應在蘋
    果日報、聯合報、中國時報、自由時報頭版頭下，刊登如原
    判決附表所示之道歉啟事 1日，均無理由，不應准許。原審
    為上訴人敗訴之判決，並無不合。上訴意旨指摘原判決不當
    ，求予廢棄改判，為無理由，應予駁回。
六、本件事證已臻明確，兩造其餘陳述及主張，核與本件結果無
    影響，爰不一一論述，附此敘明。
七、據上論結，本件上訴為無理由，依民事訴訟法第449條第1項
    、第78條，判決如主文。
中    華    民    國    98    年    5     月    26    日
                  民事第七庭    審判長法  官  童有德
                                      法  官  陳繼先
                                      法  官  曾謀貴
以上正本係照原本作成。
如對本判決上訴，須於收受判決送達後20日內向本院提出上訴書
狀，其未表明上訴理由者，應於提出上訴後20日內向本院提出上
訴理由書（須按他造人數附具繕本）。
上訴時應提出委任律師為訴訟代理人之委任狀。具有民事訴訟法
第466條之1第1項但書或第2項之情形為訴訟代理人者，另應附具
律師及格證書及釋明委任人與受任人有該條項所定關係之釋明文
書影本。
                                      書記官  王麗珍
中    華    民    國    98    年    5     月    26    日
                                                      Ｍ


司法院資訊處製作；財團法人民間司法改革基金會備份。
